最高法院刑事判決　　　　　　九十六年度台上字第七四九八號
上　訴　人　甲○○
選任辯護人　江信賢律師
　　　　　　蔡麗珠律師
　　　　　　曾靖雯律師
上列上訴人因違反毒品危害防制條例案件，不服台灣高等法院台
南分院中華民國九十六年八月二十三日第二審判決（九十六年度
上訴字第六五一號，起訴案號：台灣台南地方法院檢察署九十四
年度偵字第九九九五號），提起上訴，本院判決如下：
    主  文
上訴駁回。
    理  由
按刑事訴訟法第三百七十七條規定：上訴於第三審法院，非以判
決違背法令為理由，不得為之；是提起第三審上訴，應以原判決
違背法令為理由，係屬法定要件。如果上訴理由書狀並未依據卷
內訴訟資料具體指摘原判決不適用何種法則或如何適用不當，或
所指摘原判決違法情事，顯與法律規定得為第三審上訴理由之違
法情形不相適合時，均應認其上訴為違背法律上之程式，予以駁
回。原判決綜合全案卷證資料，本於事實審法院之推理作用，認
定上訴人甲○○有其事實欄所載之犯行，因而撤銷第一審之科刑
判決，改判依修正前刑法第五十六條連續關係論上訴人連續販賣
第二級毒品罪，處有期徒刑玖年，並為相關從刑之宣告；另就公
訴意旨認上訴人尚自民國九十四年五月份起，向綽號「老Ｋ」、
「多歲（台語）」等成年人，分次販入不詳數量之甲基安非他命
後，再以每小包約一兩或半兩之重量及每小包新台幣（下同）一
萬元至三萬元不等之價格，販賣甲基安非他命予王裕欽三次（指
九十四年七月十五日販賣甲基安非他命半兩以外之三次），以及
販賣甲基安非他命予林志盛等部分，尚無積極證據足以證明，因
公訴意旨認此部分與成罪部分，有修正前連續犯之裁判上一罪關
係，爰不另為無罪判決之諭知，已詳細說明其所憑之證據及認定
之理由；對於上訴人所為之辯解，並已逐一敘明不可採之理由，
俱有卷存之證據資料可資覆按；從形式上觀察，原判決並無違背
法令情形。上訴人之上訴意旨略稱：(一)、原判決以證人王裕欽警
詢、偵訊中陳稱及監聽譯文為據，認定上訴人基於販賣甲基安非
他命予王裕欽而藉以營利之犯意，以一萬六千元之價格販賣重量
約半兩之甲基安非他命予王裕欽，惟監聽譯文僅顯示王裕欽確有
向上訴人拿取「半兩」之物品，原判決逕認與王裕欽所證向上訴
人購買「半兩」甲基安非他命之情相符；另王裕欽於警詢中亦陳
稱甲○○就是販賣安非他命給伊之綽號「龍仔」男子，蔡長慶是
每次伊向「龍仔」買毒品時，二人有時一起拿毒品過來賣伊的等
語，則上訴人究竟如何營利？所得利益為何？何需與蔡長慶共同
前往？上訴人與蔡長慶之關係為何？均未審認，不無理由矛盾及
調查未盡之違法。(二)、王裕欽於第一審結證稱「我知道蔡長慶這
個人，蔡長慶是甲○○介紹我們作朋友的，我都稱呼他老兄，毒
品都是我與老兄交易」、「因為蔡長慶是甲○○介紹的，我想是
他們二人有關係，但我是跟蔡長慶交易的」、「我的意思是向老
兄買的，因為是郎仔介紹的，所以才講說是向郎仔買」等語，則
實際交易情形及有無價格差距之利得，自有傳訊蔡長慶訊明之必
要，然自警、偵訊至第一審、原審審理時，均未為傳喚調查，自
有應於審判期日調查之證據未予調查之違法。(三)、原判決認上訴
人有「另行分裝」之行為，惟理由內並未說明憑以認定之依據，
判決理由顯有不備；另扣案包裝袋九個及分裝前包裝袋九個，實
乃扣案之安非他命均係有二個包裝袋所包覆，並非計有十八袋之
安非他命，或上訴人有分裝之行為；凡此，攸關上訴人有無分裝
之事實及犯意之認定，原審未詳加審認，亦有違誤等語。惟查：
(一)、證據之取捨及證據證明力如何，均屬事實審法院得自由裁量
、判斷之職權，苟其此項裁量、判斷，並不悖乎通常一般之人日
常生活經驗之定則或論理法則，又於判決內論敘其何以作此判斷
之心證理由者，即不得任意指摘其為違法，據為提起第三審上訴
之合法理由。原判決以證人王裕欽迭於警詢及偵訊中明確陳稱：
上訴人曾於九十四年七月十五日，在伊位於安和路一段二五八巷
一七號住處內，以一萬六千元之價格販賣重量約半兩之甲基安非
他命予伊，包含之前積欠上訴人之幾千元，共交付二萬元予上訴
人，上訴人係以0000000000號行動電話與伊使用之0
000000000號行動電話聯絡等語（見警卷第十一至十四
頁，偵卷第二十頁）。且上訴人使用之0000000000號
行動電話與王裕欽使用之0000000000號行動電話之間
，於九十四年七月十四日二十一時五分許曾出現（以下Ｂ即王裕
欽使用之0000000000號行動電話、Ａ即上訴人使用之
0000000000號行動電話）「Ｂ：你那邊還有嗎。Ａ：
什麼。Ｂ：那邊還有多少。Ａ：那邊剩散裝的。Ｂ：有半個嗎。
Ａ：半個。Ｂ：拿半個給我。Ａ：大的半個嗎。Ｂ：是的。」等
對話內容，有通話監聽譯文及台灣台南地方法院檢察署九十四年
六月二十一日九十四年南檢朝辨聲續監字第○○○六九四號通訊
監察書各一份可稽（見警卷第四十頁，偵卷第六四、六五頁，一
審卷第六四頁），上開通話內容，顯示王裕欽確有向被告拿取「
半個」（即代表數量或重量為半數）之物品，與王裕欽上開所證
向上訴人購買「半兩」甲基安非他命之情相互勾稽完全相合，足
認王裕欽所證上訴人以一萬六千元之價格販賣重量約半兩之甲基
安非他命予王裕欽之證述情節為真實。並以王裕欽於九十四年七
月十五日二時五十八分許以其使用之0000000000號行
動電話，與上訴人使用之0000000000號行動電話聯絡
，並即於同年月十五日以其使用之0000000000號行動
電話號碼與使用0000000000號行動電話之不詳姓名年
籍之人聯絡後，除即於同年七月十六日零時十九分許再以其使用
之0000000000號行動電話與王裕欽使用之00000
00000號行動電話聯絡對話外，亦即於同年月十六日八時二
十七分許使用0000000000號行動電話與使用0000
000000號行動電話之不詳姓名年籍之人對話，復於同年月
十六日二十一時許以0000000000號行動電話與使用0
000000000號電話之不詳姓名年籍之人對話，且再於同
年月十六日二十三時十七分許以0000000000號行動電
話與使用0000000000號電話之不詳姓名年籍之人對話
，又於同年月十六日二十三時二十六分許以000000000
0號行動電話與使用0000000000號電話之不詳姓名年
籍之人對話聯絡，且上訴人復於同年月十七日零時二十三分許以
其所使用之0000000000號行動電話與使用00000
00000號行動電話之不詳姓名年籍之人對話之內容，其中所
稱「二八」，即指上訴人向王裕欽詢問二十八萬元之價格好不好
之意等語（見偵卷第三一頁，原審卷第七九頁）。復再與王裕欽
先前即以「半個」作為代表向上訴人購買「半兩」甲基安非他命
之情況相印對，王裕欽與上訴人間之對話，業已論及安非他命價
格及數量，透露王裕欽有向上訴人購買甲基安非他命此等需求之
訊息等情形，有上開通話監聽譯文及台灣台南地方法院檢察署九
十四年六月二十一日九十四年南檢朝辨聲續監字第○○○六九四
號通訊監察書各一份可稽（見警卷第五二、五六、五八、六三、
六四、六六、六七、六九頁，偵卷第六四、六五頁，一審卷第六
四頁）。參以若上訴人僅單純受託轉交查獲之甲基安非他命，其
自應將該批受託轉交之甲基安非他命原封不動地保留以待交付王
裕欽，始合受託轉交之旨，然其竟對該批扣案之甲基安非他命尚
進行另行分裝成九小包並分藏於二處，不僅與受託轉交之任務相
違，更與通常販入毒品再予以重新分裝以待出售之動作恰相吻合
等情，就案內有關證據，本於調查所得心證綜合以觀，認定上訴
人係基於因應王裕欽購買甲基安非他命之需求，遂販入扣案之甲
基安非他命以供轉售，應至為明顯，是上訴人所辯其並未曾於九
十四年七月十五日在王裕欽住處以一萬六千元之價格販賣重量約
半兩之甲基安非他命予王裕欽，而扣案之甲基安非他命，係其受
託要轉交予王裕欽云云乃推諉之詞，並無可採，又為警於九十四
年八月五日上午十時五十分許，在其位於台南市○○區○○街一
六一巷三十號住處二樓浴室旁之瓦斯桶底部，查扣其所藏放而裝
有甲基安非他命八小包之鐵盒一個，以及在其使用之二二二八─
ＬＺ號車之煞車腳踏板下方，查扣其所藏放而裝有甲基安非他命
一小包及殘渣袋九只之鐵盒一個等情，均為上訴人所坦承，原判
決據此認上訴人將該九小包甲基安非他命另換新的包裝袋分裝成
九小包，再將其中新分裝後之八小包甲基安非他命裝放於其所有
之一個鐵盒內（藏置在其位於台南市○○區○○街一六一巷三十
號住處二樓浴室旁之瓦斯桶底部），及將新分裝後所剩之一小包
甲基安非他命連同上開分裝前之九個包裝袋，一併裝於其所有之
一個鐵盒內（再藏放於其所使用之二二二八─ＬＺ號車之煞車腳
踏板下方），亦與卷內證據資料相符，且均已於理由內詳加說明
。而監聽譯文雖僅顯示王裕欽確有向上訴人拿取「半兩」之物品
，而原判決以監聽譯文內容，與王裕欽上開所證向上訴人購買「
半兩」甲基安非他命之情相互勾稽，逕認與王裕欽所證向上訴人
購買「半兩」甲基安非他命之情相符，其證據之取捨及事實之認
定，並不違背論理法則及經驗法則，並無上訴意旨所指之違背法
令。(二)、有利於被告之證據不採納及應於審判期日調查之證據，
係指該證據倘予採納或經調查所能證明者，得以推翻原審判決所
確認之事實，而得據以為不同之認定而言。如非事理所必然，或
係無從調查之證據方法，即欠缺其調查之必要性，縱未調查，或
未於理由特加說明，均與所謂違背法令之情形不相適合。雖王裕
欽於警詢中亦稱蔡長慶是每次伊向「龍仔」買毒品時，二人有時
一起拿毒品過來賣伊的，於第一審結證稱，毒品都是與老兄蔡長
慶交易，伊的意思是向老兄買的，因為是郎仔介紹的，所以才講
說是向郎仔買等語，惟原判決以王裕欽已證陳上訴人即為販賣安
非他命給伊之綽號「龍仔」男子，再與卷內證據相互參酌，認上
訴人以一萬六千元之價格販賣重量約半兩之甲基安非他命予王裕
欽之事實，並說明上訴人甘冒風險販賣安非他命，應有營利之意
圖，事證已臻明確，則上訴人何需與蔡長慶共同前往？上訴人與
蔡長慶之關係為何？實際交易情形及有無價格差距之利得？即欠
缺其調查之必要性，縱未調查，或未於理由特加說明，均與所謂
違背法令之情形不相適合。況原審於最後審判期日審判長問上訴
人及其選任辯護人尚有何證據請求調查，上訴人及其選任辯護人
均答稱：「沒有」（見原審卷第八二頁）。而本院為法律審，上
訴人在本院又為此爭執，自非依據卷內資料執為指摘之合法上訴
第三審理由。至其餘上訴意旨徒憑己意或就原判決已有說明之事
項，或就原審判斷證據證明力之合法職權行使，漫指其違法，重
為單純事實上之爭執，難謂係適法上訴第三審之理由，其上訴違
背法律上之程式，應予駁回。
據上論結，應依刑事訴訟法第三百九十五條前段，判決如主文。
中　　華　　民　　國　九十六　年　 十二 　月  二十六  日
                      最高法院刑事第十二庭
                          審判長法官  洪　文　章
                                法官  王　居　財
                                法官  郭　毓　洲
                                法官  黃　梅　月
                                法官  邱　同　印
      本件正本證明與原本無異
                                      書  記  官
中　　華　　民　　國　九十七  年　  一  　月　　二　　日
                                                 H
